【裁判字號】    98,家抗,6
【裁判日期】    981130
【裁判案由】    遺產分割
【裁判全文】
臺灣高等法院臺南分院民事裁定           98年度家抗字第6號
抗  告  人
即  原  告  甲○○○
視同抗告人  丁○○
            戊○○
上列二人共同
法定代理人  癸○○    住嘉義縣.
相  對  人
即  被  告  壬○○    住嘉義縣.
            丙○○    住同上
            辛○○    住同上
            己○○    住同上
            乙○○    住同上
            庚○○    住臺北市.
上列當事人間因遺產分割事件，抗告人對於中華民國九十八年七
月二十四日臺灣嘉義地方法院所為裁定（九十七年度家訴字第五
八號），提起抗告，本院裁定如下：
    主  文
抗告駁回。
抗告程序費用新台幣壹仟元由抗告人負擔。
    理  由
一、抗告意旨略以：本件除相對人庚○○外，其餘相對人就抗告
    人起訴請求分割遺產之遺產範圍，均無異議，果庚○○就是
    否尚有遺產未列者，即可在本件訴訟程序中透過舉證責任分
    配以明，由法院審認，並無需經清算程序方可確認遺產範圍
    ，且繼承人就清算結果非定能全數肯認，本件已可得知庚○
    ○不同意清算之結果，日後勢必興訟確認，是本件遺產分割
    範圍之裁判，非能以上揭清算是否成立為據，本件裁定停止
    訴訟，明顯無據等語。
二、按民事訴訟法第一百八十二條第一項規定訴訟全部或一部，
    以他訴訟之法律關係是否成立為據者，法院得在他訴訟終結
    以前，以裁定停止訴訟程序。所謂訴訟全部或一部之裁判，
    以他訴訟之法律關係是否成立為據者，係指他訴訟之法律關
    係是否成立，為本件訴訟先決問題而言。又民法第一千一百
    六十四條所定之遺產分割，係以遺產為一體，整個的為分割
    ，而非以遺產中個個財產之分割為對象，亦即遺產分割之目
    的在遺產公同共有關係全部之廢止，而非個個財產公同共有
    關係之消滅。上訴人既依民法第一千一百六十四條規定訴請
    分割遺產，除非依民法第八百二十八條、第八百二十九條規
    定，經全體公同共有人同意，僅就特定財產為分割，否則依
    法自應以全部遺產為分割對象（最高法院七十二年台抗字第
    四三三號裁定、八十八年度台上字第二八三七號判決意旨參
    照）。
三、查本件當事人間請求分割遺產之訴訟，因就受監護人即被繼
    承人胡木成於監護關係終止時，抗告人即監護人尚未為財產
    之清算，並將財產交還於繼承人，參據相對人庚○○主張遺
    產中有抗告人將繼承人之土地三筆，各以偽造私文書方式移
    轉自己或他人名下，並提出臺灣嘉義地方法院出九十八年度
    嘉簡字第三二五號刑事簡易判決影本為證（見原審第二一七
    至二二○頁），尚非無據，復經另案臺灣嘉義地方法院先後
    以九十七年度家聲字第一○四號、九十八年度家聲字第一一
    ○號交付遺產事件中，裁定命為財產之清算，並將財產交還
    於其繼承人；而遺產分割，係以遺產為一體，整個的為分割
    ，財產之清算則旨在確定被繼承人之債務及財產範圍，二者
    確具有相當關連性。是以本件之遺產分割範圍之裁判，係以
    上揭財產之清算是否成立為據，則上揭財產之清算當為本件
    訴訟先決問題。至庚○○就是否尚有遺產未列者，雖可在本
    件訴訟程序中舉證以明，惟庚○○既已依法聲請抗告人進行
    財產之清算，亦可得確認遺產之範圍，得以一併處理，於本
    件訴訟程序並無不利。另庚○○是否不同意財產之清算之結
    果，純為抗告人主觀之揣測，且亦有法律程序可資解決，難
    謂停止訴訟有何不當。抗告人所指，非屬有據。從而，原審
    認有裁定停止本件民事訴訟程序之必要，經核於法並無不合
    。抗告論旨，猶執前詞，指摘原裁定不當，求予廢棄，不能
    認為有理由。至原裁定主文第一行有關「九十八年度家聲字
    第一○五號」，及理由二第三、四行有關「九十八年度家聲
    字第一○四號」，應係「九十七年度家聲字第一○四號」（
    見原審第二一○至二一一頁）之誤載，應由原法院另行裁定
    更正。
四、據上論結，本件抗告為無理由，爰裁定如主文。
中    華    民    國    98    年    11    月    30    日
                  民事第一庭    審判長法  官    丁振昌
                                       法  官    李素靖
                                       法  官    高明發
上為正本係照原本作成。
本裁定除以適用法規顯有錯誤為理由外，不得再抗告。如提出再
抗告，應於收受送達後十日內委由律師為代理人向本院提出再抗
告狀（須附繕本），並繳納再抗告費新台幣一千元。
中    華    民    國    98    年    12    月    1    日
                                      書記官    王全龍
【附記】
民事訴訟法第495條之1第2項準用同法第466條之1第1、2項規定
：
(1)對於第二審判決上訴，上訴人應委任律師為訴訟代理人。但上
  訴人或其法定代理人具有律師資格者，不在此限。
(2)上訴人之配偶、三親等內之血親、二親等內之姻親，或上訴人
  為法人、中央或地方機關時，其所屬專任人員具有律師資格並
  經法院認為適當者，亦得為第三審訴訟代理人。
民事訴訟法第466條之2第1項：
上訴人無資力委任訴訟代理人者，得依訴訟救助之規定，聲請第
三審法院為之選任律師為其訴訟代理人。


司法院資訊處製作；財團法人民間司法改革基金會備份。
